---
title: "Indicadores para el mes de marzo, 8M"
author: "Alex Bajaña"
date: "27022024"
output: html_document
---
  
  
# Cargamos librerias:
  
```{r, message=FALSE,warning=FALSE}

library(tidyverse)
library(scales)
library(pins)
library(haven)
library(here)
library(srvyr)
library(survey)

```

# Con que versión de R trabajamos

```{r}
R.version
```


# Directorio (bases crudas)


# Descarga y lectura de las bases de datos:

```{r}
path_temporal <- "C:/Users/alex_ergostats/OneDrive/Documentos/RAR/"

carpeta <- board_folder(path = path_temporal)


enemdus <- list.files(str_c(path_temporal,"enemdu_raw/"),full.names = T,pattern = "persona|15") %>% 
  map(read_sav)


enemdus <- enemdus %>% 
  set_names(nm = as.character(2018:2023)) 




# Check de la base de datos
enemdu_apilada %>% 
  group_by(anio) %>% 
  summarise(ing_sample_mean = mean(ingresos,na.rm = T),
            ing_sample_median = median(ingresos,na.rm = T) ,
            population_valid = sum((!is.na(ingresos))*fexp),
            population_ing_sd = sd(ingresos*fexp,na.rm = T) ) 

```


```{r}

enemdu_apilada <- enemdus %>% 
  map(select,
      id_persona,
      fexp,
      sexo = p02,
      edad = p03,
      horas_trabajo = p24,
      area,
      ingresos = p66, 
      otras_act = p21,
      condact, ingrl,estrato,secemp ) %>% 
  map(mutate, across(c(sexo,area,otras_act,secemp,condact),as_factor)) %>% 
  imap(~.x %>% mutate(anio = .y)) %>% 
  reduce(bind_rows) %>% 
  mutate(edad = if_else(edad == 99,NA_real_,edad),
         horas_trabajo = if_else(horas_trabajo == 999,NA_real_,horas_trabajo),
         ingrl = if_else(ingrl == 999999,NA_real_,ingrl)) 

```

# Moficamos las bases de datos:

Considerando las siguientes variables del RAS:
  
  
* **id_persona:**
* **fexp:**
* **sexo:**
* **edad:**
* **horas_trabajo:**
* **area:**
* **ingresos:**
* **otras_act:**
  



```{r}

# Check de la base

enemdu_apilada %>% 
  group_by(anio) %>% 
  summarise(ing_sample_mean = mean(ingresos,na.rm = T),
            ing_sample_median = median(ingresos,na.rm = T) ,
            population_valid = sum((!is.na(ingresos))*fexp),
            population_ing_sd = sd(ingresos*fexp,na.rm = T) ) 


```

### Filtro para personas entre 18 y 65 años

```{r}
enemdu_apilada <- enemdu_apilada %>% 
  filter(between(edad,18,65))
```

## Implementación del diseño muestral

```{r}
encuesta <- as_survey_design(.data = enemdu_apilada,ids = "id_persona",probs = "fexp",strata = "estrato")
```


## Generación de tablas de resumen: 

### Ingresos promedio en condición de empleo adecuado
#### Diferencia entre hombres mujeres, por año y región

```{r}

resumen_1 <- encuesta %>% 
  filter(condact == "Empleo Adecuado/Pleno") %>% # Empleo pleno y adecuado
  group_by(sexo,area,anio) %>% 
  summarise(ingresos_medios = survey_mean(ingrl),
            personas = survey_total(!is.na(ingrl)))
```

### Porcentaje de la población que aparte de trabajar 40 horas o más, realizan actividades adicionales para aportar al hogar
#### Porcentaje en el area y por año y grupos de edad



```{r}

resumen_2 <- encuesta %>% 
  filter(horas_trabajo > 40) %>% # Empleo pleno y adecuado
  mutate(otras = if_else(str_detect(otras_act,"No realizó") | is.na(otras_act),0,1)) %>% 
  group_by(sexo,area,anio,otras) %>% 
  summarise(ingresos_medios = survey_mean(ingrl),
            personas = survey_total(!is.na(ingrl)),
            prop = survey_prop())
```

# Gráfico:

### El gráfico del tema:

```{r}
plot_resultado <- resumen_1 %>% 
  ggplot()  +
  # Lolipop plot:
  geom_segment(mapping = aes(x = 0,xend = ingresos_medios,y = anio,yend = anio), color="grey") +
  geom_point(aes(color=region),size=4) +
  geom_hline(aes(yintercept = 23,color = "OMS"),size =1.5) +
  # Modificando las dimensiones del gráfico:
  scale_color_manual(values = c("Región Costa" = "#d4e09b",
                                "Región Sierra" = "#9CB380",
                                "Región Amazónica" = "#94A89A",
                                "Región Insular" = "#C7AC92",
                                "OMS" = "#99C9F7")) +
  scale_y_continuous(breaks = c(0,5,10,15,20,23,25,30),minor_breaks = NULL) +
  facet_wrap(~region,ncol = 1) +
  coord_flip()
```

### Añadimos el tema para que cuadre con la publicación 

```{r}
plot_resultado <- plot_resultado +
  theme_minimal(base_size = 16) +
  # Terminando el art attack:
  theme(
    legend.position = "none",
    panel.border = element_blank(),
    panel.grid.major.y = element_blank(),
    strip.text.x = element_text(hjust = 0,size = 12),
    axis.title = element_blank(),
    plot.margin = margin(t = 0.25,r = 7.25,b = 0.25,l = 7.25, "cm"))
```

### Añadimos los titulos

```{r}
plot_resultado <- plot_resultado +
  labs(title = "Número de doctores por cada 10.000 habitantes",
       subtitle = "Se presenta el número de doctores de acuerdo a la duracíon o tipo de jornada en una unidad\n de salud en las diferentes regiones del Ecuador durante el año 2019.",
       caption = "Fuente: RAS y proyecciones poblacionales INEC | Elaboración: Alex Bajaña",
  )
```

### Guardando la imagen:

Las dimensiones son para nuestra publicación, cambiar si es necesario.

```{r}

ggsave(plot = plot_resultado,filename = "post_ras_1.png",
       width = 	8*4496/2400,height = 4*4496/2400) # Dimensiones fijas
```



# Citas

https://www.edicionmedica.ec/secciones/profesionales/ecuador-tiene-un-promedio-de-23-44-medicos-por-cada-diez-mil-habitantes-95597
